【裁判字號】    99,聲,120
【裁判日期】    990426
【裁判案由】    聲明異議
【裁判全文】
臺灣臺東地方法院刑事裁定            98年度聲簡再字第1號
聲 請  人
即 抗告人  甲○○
上列聲請人即抗告人因傷害案件，對於本院96年度簡上字第35號
中華民國98年3月25日第二審確定判決（本院96年度東簡字第287
號），聲請再審，經本院於98年 5月25日裁定後，經抗告人不服
提起抗告，本院裁定如下：
    主  文
原裁定撤銷。
再審之聲請駁回。
    理  由
一、聲請意旨略以：詳如刑事再審申請狀所載（如附件）。
二、按有罪之判決確定後，有左列情形之一者，為受判決人之利
    益，得聲請再審︰一、判決所憑之證物已證明其為偽造或變
    造者。二、判決所憑之證言、鑑定或通譯已證明其為虛偽者
    。三、有罪判決之人，已證明其係被誣告者。四、判決所憑
    之通常法院或特別法院之裁判已經確定裁判變更者。五、參
    與原判決或前審判決或判決前所行調查之法官，或參與偵查
    或起訴之檢察官，因該案件犯職務上之罪已經證明者，或因
    該案件違法失職已受懲戒處分，足以影響原判決者。六、因
    發現確實之新證據，足認受有罪判決之人應受無罪、免訴、
    免刑或輕於原判決所認罪名之判決者。前項第1款至第3款及
    第 5款情形之證明，以經判決確定，或其刑事訴訟不能開始
    或續行非因證據不足者為限，得聲請再審，刑事訴訟法第42
    0條定有明文 。又不得上訴於第三審法院之案件，除前條規
    定外，其經第二審確定之有罪判決，如就足生影響於判決之
    重要證據漏未審酌者，亦得為受判決人之利益，聲請再審。
    刑事訴訟法第420條、第421條分別定有明文。又按原判決所
    憑之證物已證明其為偽造或變造者與所憑之證言已證明其為
    虛偽者，得為受判決人之利益聲請再審，刑事訴訟法第 420
    條第 1項第1、2款定有明文。其所稱「證明」，係指該偽造
    、變造行為已經判決確定者而言。或者，該偽造、變造之刑
    事訴訟程序，並非因證據不足而不能開始或續行者，雖無確
    定判決，仍得聲請再審。第1款係針對物之證據方法，第2款
    係針對人之證據方法，二者同樣在於救濟不實證據所造成之
    認定事實違誤（最高法院98年度臺抗字第 762號判決意旨參
    照）。又該條款所謂「確實之新證據」，係指其證據之本身
    在客觀上可認為真實，勿須經過調查，即足以動搖原判決，
    使受刑人得受有利之裁判者而言，若在客觀上就其之真實性
    為如何，尚欠明瞭，非經相當之調查，不能辨其真偽，即與
    確實新證據之「確實」含義不符，亦難據為聲請再審之理由
    ，最高法院 70年度台抗字第161號裁判意旨亦資參照。此受
    理聲請再審之最後事實審法院，應就聲請再審理由之所謂「
    新證據」，是否具備事實審判決前已經存在，為法院、當事
    人所不知，事後方行發見之「嶄新性」，及顯然可認足以動
    搖原有罪確定判決，應為無罪、免訴、免刑或輕於原判決罪
    名之「顯然性」二要件，加以審查，為判斷應否准予開始再
    審之準據，最高法院 85年度台抗字第308號裁定可資參照。
    再按，刑事訴訟法第 421條規定，不得上訴於第三審法院之
    案件，除前條規定以外，其經第二審確定之有罪判決，如就
    足生影響於判決之重要證據漏未審酌者，亦得為受判決人之
    利益，聲請再審。而所謂「足生影響於判決」，自係指就該
    證據之形式觀察，毋須經調查程序，已顯然可認為足以動搖
    原確定之判決而言（最高法院90聲再字第 6號判決意旨參照
    ）；又所謂「漏未審酌」，自係指該證據於判決前已存在，
    且已顯現於卷宗內為法院所知悉之證據而言，否則當無漏未
    審酌之可言。苟事實審法院依調查之結果，本於論理法則、
    經驗法則，經取捨證據後認定事實者，既對卷附證據資料為
    價值判斷，而對被告不利之證據採酌據為論罪之依據，至其
    餘與前開論罪證據不相容之供述，縱屬對被告有利，仍無證
    據價值而不採，此係有意不採，並非疏而漏未審酌，尚不得
    據為聲請再審之理由（最高法院 95年度臺抗字第513號、91
    年度臺抗字第65號裁判要旨參照）。復按不得上訴於第三審
    法院之案件，其第二審法院所為裁定，不得抗告，刑事訴訟
    法第405條定有明文。
三、經查：
（一）本件聲請人所涉傷害犯行，業經本院於民國96年 7月31日
      以96年度東簡字第 287號判決判處拘役50日，減為拘役25
      日，經上訴本院合議庭，經本院合議庭於98年 3月25日以
      96年度簡上字第35號判決駁回上訴確定，有臺灣高等法院
      被告前案紀錄表及上述本院前開判決書各1份在卷可稽。
（二）查本院第二審合議庭於原審96年度簡上字35號刑事案件審
      理程序中，已就被告（即聲請人）甲○○之供述、告訴人
      葉樹欉及證人薛加發及袁守銘之證詞，稽以告訴人受傷情
      事、受傷照片與診斷證明書、被告持用以傷害告訴人之原
      子筆及塑膠湯匙照片、臺灣綠島監獄95年9月10日3舍西18
      房之舍房監視錄影紀錄光碟片 1片等證據，本於經驗法則
      及論理法則詳予審酌結果，認定聲請人確有傷害之犯罪事
      實，而為有罪之判決。聲請人則稱：原判決因重要證據漏
      未審酌、原判決所憑證物為偽造及證言為虛偽而提出再審
      聲請。然而，原判決對於證據之採酌，均已於判決理由中
      論述，對於聲請人所為之答辯，亦皆於判決內加以敘述不
      足採信之理由，並無漏未審酌之處，原審縱未傳喚證人陳
      文章、吳文權及許世宗到庭證述，然因本件事證已明確，
      亦無礙於原審對聲請人上開犯行之認定，故非得遽謂原審
      對本件重要證據有漏未審酌之情形。至內政部警政署刑事
      警察局97年8月6日刑鑑字第0970013440號函及被告持以傷
      害告訴人之原子筆及塑膠湯匙的照片等證據，業經原審判
      決加以援引為證據並詳述理由，亦並無漏未審酌之事實。
      聲請人於本院前審聲請調查之證據，經核均非足生影響於
      判決之重要證據，縱未予調查，亦不影響對於被告前開犯
      行之認定。故聲請人此部分所指有所誤，均與刑事訴訟法
      第421條所稱足生影響於判決之重要證據漏未審酌之情形
      有間。
（三）至聲請人所指正當防衛一情，依聲請狀所載，僅係其指出
      為自己有利之答辯方法，並非提出新證據。況原審於判決
      書內亦已詳細說明本件聲請人不得主張正當防衛之理由，
      是原確定判決亦無就被告此一答辯方法有未予說明之情。
      再聲請人僅空泛指述原判決所憑之證人薛加發所為證言為
      虛偽，並就本院當庭勘驗舍房監視錄影紀錄光碟結果之證
      明力提出爭執，然聲請人始終未能提出足以證明其所述上
      開舍房監視錄影紀錄光碟或證人之證言有何偽造、變造或
      虛偽之處，且亦未見有何上述舍房監視錄影紀錄光碟或證
      人等證據經判決認定係偽證或經偽造、變造之確定判決或
      聲請人經證明本案係被誣告之刑事確定判決或上述刑事訴
      訟程序，不能開始或續行，非因證據不足之證明，而證人
      薛加發之陳述是否可採乃原事實審法院之權責，而原審判
      決亦詳述其等證詞何以可信之理由，自不容聲請人以己主
      觀想像再事爭執。又聲請人聲請傳喚證人夏國興、陳祺彰
      、吳文泰等及請求勘驗臺灣綠島監獄舍西之舍房監視錄
      影設備、請求數位影像合成技術專家和監視錄錄播放系統
      專家鑑定存卷光碟是否經偽造、變造及請精神醫學專家到
      庭鑑定證人薛加發之證詞等證據，細繹聲請人本件再審聲
      請所謂之「新證據」，僅係就該管檢察官偵查中、本院第
      一審簡易判進程序迄至第二審合議庭之審理程序時，已經
      存在，且為本院及聲請人所明知，復由本院詳細調查審酌
      之上揭證據逐一臚列，憑以爭執原確定判決認定犯罪事實
      及適用法律顯有錯誤，即無事後始行發見之可言。至聲請
      人其餘聲請再審理由，無非係就原確定判決理由之論述為
      反駁，或提出與本件犯罪事實無涉之證據，並無前開法條
      所稱發現新證據，足認受有罪判決之人應受無罪、免訴、
      免刑或輕於原判決所認罪名之情形。從而，聲請人上開請
      求意旨，自與聲請再審之要件不符，依刑事訴訟法第 420
      條第1項第1、2、6款規定，已難資為聲請再審之理由。
四、而觀之原審已就聲請人所爭執之證據依證據方法認定該證據
    能力，亦依其心證決定該證據之證明力，復依經驗、論理法
    則推認事實，難認原審有完全捨棄未予以敘明捨棄不採用，
    而純以臆測、推斷方式認定事實之情。此外，聲請人並未提
    出任何所謂具體之足生於影響判決之重要證據漏未審酌之情
    形，亦無其他足以認定受判決人應受無罪、或免訴、或輕於
    原審所認定之罪名方可之重要證據，尚非顯然足以動搖原確
    定判決，惟原裁定誤認聲請人係依刑事訴訟法第 421條之規
    定聲請再審，復又援引同法第 424條之規定，認本院96年度
    簡上字第35號判決係於98年 4月14日送達聲請人，其卻遲至
    98年5月19日始聲請再審，已逾刑事訴訟法第424條規定聲請
    再審之20日法定期間，其再審聲請之程序違背規定等語，而
    依同法第 433條規定以聲請再審之程序違背規定裁定駁回，
    於法未合。聲請人指摘原裁定不當，非無理由，自應將原裁
    定撤銷，並自為裁定更正如主文第二項所示。
據上論斷，應依刑事訴訟法第408條第2項、第434條第1項，裁定
如主文。
中    華    民    國     99    年     4    月   26    日
              刑事第二庭  審判長法  官     李水源
                                法  官     林拔群
                                法  官     蔡慧雯
以上正本證明與原本無異。
本件裁定不得抗告。
                                書記官     洪幸如
中    華    民    國    99    年    4     月    26    日

司法院資訊處製作；財團法人民間司法改革基金會備份。
